臺灣臺中地方法院刑事判決
110年度易字第2389號
公  訴  人  臺灣臺中地方檢察署檢察官
被      告  陳秝凡




上列被告因妨害自由案件，經檢察官提起公訴（110年度偵字第2
2830號），本院判決如下：
    主    文
陳秝凡無罪。
    理    由
一、公訴意旨略以：被告陳文靜（已更名為陳秝凡）是告訴人吳
    芷僑前夫之女友，藉口從事房仲業之告訴人服務不佳，基於
    恐嚇危害他人安全之犯意，於民國110年5月25日14時許，透
    過通訊軟體LINE向告訴人恫嚇稱：「我把這件事情公開，我
    看你工作怎麼做下去，比扯鈴還要扯」、「不然我開你副本
    ，連公司一起開」、「你準備好好看我開你副本」、「你就
    不要怪我開你副本」等語，並在其暱稱「陳妹賓」之臉書網
    頁貼文，以服務不佳為由直接點名告訴人及服務之公司，然
    後將貼文拍照後透過通訊軟體LINE傳送給告訴人，再繼續於
    LINE對話中以：「你會紅加油」等語恫嚇告訴人，使告訴人
    心生畏懼，致生危害於安全等語，因認被告所為，係犯刑法
    第305條之恐嚇危害安全罪嫌。
二、按犯罪事實應依證據認定之，無證據不得認定其犯罪事實；
    不能證明被告犯罪者，應諭知無罪之判決，刑事訴訟法第15
    4條第2項、第301條第1項分別定有明文。此所謂認定犯罪事
    實之證據，無論其為直接或間接證據，均須達於通常一般人
    均不致有所懷疑，而得確信其為真實之程度者，始得據為有
    罪之認定，若其關於被告是否犯罪之證明未能達此程度，而
    有合理性懷疑之存在，致使無法形成有罪之確信，根據「罪
    證有疑、利於被告」之證據法則，即不得遽為不利被告之認
    定（最高法院29年上字第3105號、40年台上字第86號、76年
    台上字第4986號裁判意旨參照）。
三、公訴人認被告涉犯刑法第305條恐嚇危害安全罪嫌，無非係
    以被告於警詢、偵查中之供述、證人即告訴人吳芷僑於警詢
    、偵查中之指證述、被告與告訴人之LINE對話訊息、臉書暱
    稱「陳妹寶」之貼文為其論據。訊據被告固坦承有於前揭時
    間，與告訴人以通訊軟體LINE為「我把這件事情公開，我看
    你工作怎麼做下去，比扯鈴還要扯」、「不然我開你副本，
    連公司一起開」、「你準備好好看我開你副本」、「你就不
    要怪我開你副本」、「你會紅加油」內容之對話，並在暱稱
    「陳妹賓」之臉書網頁為告訴人及其公司服務不佳等內容貼
    文之事實，惟堅決否認有何恐嚇危害安全犯行，辯稱：伊有
    寫這些對話及貼文沒錯，但伊要表達的是吳芷僑從事房仲業
    ，就算沒有找到伊需要的房子，也應該告訴伊，伊寫這些文
    字，並沒有要恐嚇吳芷僑的意思等語。經查：
㈠、被告於110年5月25日與告訴人以通訊軟體LINE對話中曾對告
    訴人稱「我把這件事情公開，我看你工作怎麼做下去，比扯
    鈴還要扯」、「不然我開你副本，連公司一起開」、「你準
    備好好看我開你副本」、「你就不要怪我開你副本」等內容
    後，於同日在被告所申請暱稱「陳妹賓」之臉書網頁為「五
    月中左右，我跟你完全不認識的狀況下，我只是很單純請你
    幫我找房子，你是房仲，其實不管你有沒有找到房子，你都
    應該告知我一聲才對吧，不是還要我主動問你吳芷僑小姐。
    重點你就沒有已讀回我消息，直接人間蒸發，再來你跟你前
    夫的過去種種，請問一下是干（誤寫為「甘」）我本人什麼
    事情啊，你抓我的照片傳Line給我，直接不客氣的批評，我
    當下沒有跟你翻臉不是怕，倒是想聽聽你對我到底有什麼意
    見，畢竟我跟你就真的不認識啊，你傳完照片批評指教完後
    ，不誇張立馬回收照片，你是做賊心虛的概念嗎?一句抱歉
    就算了，還說我威脅恐嚇你，誰要威脅你恐嚇你，對我來說
    有什麼意義，是你堅持不拿出誠意道歉，不是我不給你機會
    」內容之貼文，被告將該貼文擷圖後，於同日將該則貼文擷
    圖以通訊軟體LINE傳送予告訴人，並稱「你會紅加油」等語
    等情，為被告所是認，核與證人即告訴人於警詢、偵查中及
    本院審理時所證述之情節相符（見偵卷第27至29、79至82頁
    、本院卷第77至86頁），並有被告與告訴人間於110年5月25
    日通訊軟體LINE對話內容擷圖、被告以暱稱「陳妹賓」之臉
    書網頁於110年5月25日之貼文擷圖等件附卷可參（見偵卷第
    31至57頁），則此部分之事實堪可認定。
㈡、按刑法第305條之恐嚇罪，所稱以加害生命、身體、自由、名
    譽、財產之事，恐嚇他人者，係指以使人生畏怖心為目的，
    而通知將加惡害之旨於被害人而言。而所謂致生危害於安全
    ，係指受惡害之通知者，因其恐嚇，生安全上之危險與實害
    而言（最高法院26年渝非字第15號、52年台上字第751號判
    決意旨可資參照）。是該條之恐嚇罪，係行為人以加害生命
    、身體、自由、名譽、財產之事恐嚇他人為要件，且須有惡
    害通知，始足當之。所謂惡害通知，係指明確而具體加害上
    述各種法益之意思表示，客觀上一般人皆認足以構成威脅，
    致接受意思表示者之生活狀態陷於危險不安之境。倘非具體
    明確，即難認係惡害通知。又人與人之間於日常生活中偶遇
    意見不合譏諷既起，輒相謾罵，於此情境下之對話，多因未
    經慎思熟慮，言語或流於尖酸刻薄，或帶有人不舒服之恐嚇
    語意，然是否構成恐嚇危害安全罪，應綜合行為人與被害人
    間之相處模式及相互間之關係、事後行為人及被害人之表現
    等情，藉以綜合行為人主觀上有無使人心生畏怖之心之目的
    ，及判斷一般人倘處於同一狀態下，該言語或舉動是否足使
    通知者心生畏懼而有不安之感覺。查：
１、證人即告訴人於本院審理時證稱：本案之前伊不認識被告，
    案發當時伊從事房仲工作，一開始是被告用臉書私訊伊，2
    人再加LINE聯絡，她請伊幫她找承租的房子，房仲工作是以
    買賣為主，沒有專門在做出租，但客戶給伊等這個訊息，伊
    等就會去找，會從公司同事身上或是誰的身上，看有無要出
    租房子。伊跟被告沒有見過面，因為現在網路都蠻發達的，
    所以伊不會特別去問她是誰介紹她來找伊的，伊想說就是客
    人。後來伊和被告在LINE裡面有談及婚姻狀況的私事，她跟
    伊提到她有一個小孩，她講的問題跟伊有點類似，所以才會
    聊到私事。後來被告在LINE裡面提到要「開副本」，就伊的
    理解「開副本」就是會網路上貼文章寫一些攻擊伊的話，讓
    人家公審的意思，但當時被告沒有說她開副本是要開什麼樣
    的內容；被告說「我把這件事情公開，我看你工作怎麼做下
    去，比扯鈴還要扯」的這句話，伊覺得她的意思是她會讓伊
    沒有工作，被告說她要開副本、「我把這件事情公開，我看
    你工作怎麼做下去，比扯鈴還要扯」的這些話會讓伊害怕，
    伊覺得名譽會受影響，如果有人看到了，對伊的工作上也會
    產生影響。伊覺得被告後來在臉書上的那則貼文就是被告所
    說的開副本，但該則貼文的內容不會造成伊心理的恐懼等語
    （見本院卷第77至85頁），則依證人即告訴人前揭指證述之
    內容，其認為被告與其於通訊軟體LINE之對話中，會造成其
    感到恐懼之事為被告對其稱「要開副本」、「我把這件事情
    公開，我看你工作怎麼做下去，比扯鈴還要扯」之言辭，但
    被告於110年5月25日在臉書上之貼文內容不會讓其感到害怕
    。
２、被告雖於與告訴人間之LINE對話中曾稱「要開副本」、「我
    把這件事情公開，我看你工作怎麼做下去，比扯鈴還要扯」
    等言辭，然並未提出其究要如何開告訴人「副本」之不利內
    容，而依告訴人所述，被告上開臉書貼文即是「開副本」，
    惟告訴人於本院審理時明確陳稱，其並未因被告在臉書的該
    則貼文內容而感到心生畏懼。
３、至被告雖稱「我把這件事情公開，我看你工作怎麼做下去，
    比扯鈴還要扯」，惟觀其意思為若其將告訴人與其之間聯絡
    談論之過程公開，告訴人工作不知是否還能繼續維持下去，
    並非稱要做何行為讓告訴人無法工作，甚或為令告訴人工作
    不保之加害手段（即究要針對告訴人工作不保乙事為何具體
    明確之加害行為）。復觀諸被告、告訴人2人間係於110年5
    月13日開始對話聯繫，依其2人間至110年5月17日前之部分
    對話內容，曾提及租看房屋之事，被告於同年5月17日發送
    「有找到嗎?」之訊息後，告訴人直至同年月25日15時44分
    許，以語音通話之方式聯絡被告，然被告未接聽該則語音通
    話，被告於同日15時45分許回稱「有事嗎?」，告訴人稱「
    手機沒收到訊息不好意思」，被告稱「你確定是訊息沒有收
    到嗎」，告訴人回稱「我也沒有幫您找到房子，目前疫情的
    關係，所以很多社區都禁止帶看了，不好意思」，被告稱「
    你還記得你那天傳了兩張照片嗎，你回收了」，告訴人稱「
    是啊」，被告稱「你知道他是誰嗎」，告訴人回「?」，被
    告稱「你在電話那頭批評那個女孩子，還記得吧」，告訴人
    稱「我沒批評吧，只是說到我看到的感覺，所以是你?」，
    被告回「是嗎」，告訴人稱「是嗎?我不知道你是什麼居心
    」，被告回「舉頭三尺有神明，我單純麻煩你幫我找房子，
    結果你傳我的照片給我，存什麼心」，告訴人稱「我並不知
    道那人是你」，被告稱「你是在批評什麼啊」，告訴人回「
    那是你問我我的事情，我告訴你的」，被告稱「我當下都沒
    有回應你什麼，你當我好欺負是嗎」，告訴人稱「我並不知
    道那人是你，如果我知道我連回都不會回」，被告稱「是你
    先傳我的照片給我的對吧，傳了才開始說我怎樣是不是」，
    告訴人回「我根本就不想和我過去的人事物有牽扯，那好，
    我對你不好意思，抱歉」，被告稱「我打你一巴掌再問你痛
    不痛，你要嗎」，告訴人回「真的不好意思，抱歉，還是您
    希望我怎麼做?」，被告陳稱「我把這件事情公開，我看你
    工作怎麼做下去，比扯鈴還扯」等語（見偵卷第35至47頁）
    ，則細繹被告與告訴人上揭對話內容，被告曾經委託告訴人
    承租房屋，告訴人於110年5月17日至同年月25日對話前，確
    實並未回覆被告相關租屋事宜，於同年月17日前，被告與告
    訴人間有談及告訴人前夫女友（即被告）之事，告訴人在不
    知情之情形下傳送被告網路上之照片予被告觀看，且有所談
    論，因而造成被告不滿，要求告訴人就未能尋得房屋及批評
    其之事道歉，被告因此言詞上對告訴人有所針鋒相對，綜合
    上開關係與情境，被告係因認告訴人未誠心道歉，於一時氣
    憤之下而稱「我把這件事情公開，我看你工作怎麼做下去，
    比扯鈴還扯」、及前揭開副本等言辭，是被告辯稱其無恐嚇
    之意，尚非無稽。
４、綜前所述，依公訴人所舉之證據，雖可證明被告曾於與告訴
    人間以通訊軟體LINE對話時曾有前開言辭，但就被告、告訴
    人間對話整體觀察，並參以被告上揭言辭內容，尚難認被告
    所為之前開言詞內容有何加害告訴人名譽、財產之事而有恫
    嚇告訴人之意，被告上開言語，固使告訴人感到不悅，然仍
    與刑法第305條恐嚇危害安全罪之要件有間，自難以該罪相
    繩。
㈢、依公訴人所提出之證據，尚不足以證明被告確有公訴意旨所
    指之恐嚇危害安全犯行，而不能證明被告犯罪，揆諸前揭條
    文與裁判意旨，自應為其無罪之諭知。
據上論斷，應依刑事訴訟法第301條第1項，判決如主文。
本案經檢察官蔣忠義提起公訴，檢察官王宜璇到庭執行職務。
中　　華　　民　　國　　111 　年　　2 　　月　　15　　日
                  刑事第三庭    法  官  劉麗瑛
以上正本證明與原本無異。
如不服本判決應於收受判決後20日內向本院提出上訴書狀，並應
敘述具體理由；其未敘述上訴理由者，應於上訴期間屆滿後20日
內向本院補提理由書（均須按他造當事人之人數附繕本）「切勿
逕送上級法院」。
告訴人或被害人如不服判決，應備理由具狀向檢察官請求上訴，
上訴期間之計算，以檢察官收受判決正本之日起算。
                                書記官  黃聖心
中　　華　　民　　國　　111 　年　　2 　　月　　15　　日